臺灣新北地方法院三重簡易庭民事判決
111年度重簡字第281號
原      告  莊昕儒  

訴訟代理人  呂立彥律師
被      告  莊瓊如  
訴訟代理人  高逸文律師
上列當事人間請求給付委任報酬事件，本院於民國111年6月16日
言詞辯論終結，判決如下：
　　主　    文
一、被告應給付原告新臺幣（下同）150,000元，及自民國111年
    1月15日起至清償日止，按年息5％計算之利息。
二、原告其餘之訴駁回。
三、訴訟費用由被告負擔38％，餘由原告負擔。
四、本判決第1項得假執行。但被告如以150,000元為原告預供擔
    保，得免為假執行。
    事實及理由
一、原告主張：
　㈠被告於108年11月間因其配偶劉得河與聯華能源股份有限公司
    （下稱聯華公司）間，就新北市○○區○○段0000000000000000
    地號土地作為加油站使用繼續承租問題（下稱系爭加油站續
    租事宜），全權委任原告即妹妹莊昕儒處理租賃契約撰寫及
    與承租方談判租金、調整契約，原告接受委任後積極與承租
    方聯華公司聯繫換約問題，然承租方或因租金調整或因疫情
    關係，導致談判遲滯不前一直無法續約，聯華公司拖延土地
    租約重新簽訂以舊租約約定繼續使用土地，原告為此不僅多
    次往返桃園住家與新北之間期使租約能盡快修訂，惟聯華公
    司所提之租約草約條件於被告不利，原告擔心恐因專業不夠
    且遲未能重新續約衍生不定期租賃等法律問題，乃委任律師
    進行契約逐條審議、專業諮詢及協助談判事宜為被告所明知
    ，在原告催促下終與聯華公司代表人陳昱森先生約定110年1
    1月12日下午3時於新北市○○區○○街○段000號聯華公司，原告
    由律師在場協助談判與承租方逐條修正契約及見證下重新擬
    訂15年租期的土地租賃契約（下稱系爭租約），並在承租方
    要求下通知被告於下午5時30分許到場簽字續約。
　㈡本件原告受被告委任處理協商租約修訂與續訂長達2年多，被
    告亦承諾契約完成後會給予原告優厚委任報酬，原告為順利
    完成委任事項聘請專業律師協助並支付款項，新簽訂之租約
    價值將近1000萬元，租金從前舊約每年每月33,000元，調整
    為每年每月4萬元起算，提高押租金為40萬元，逐年調升月
    租金2,000元，提升契約價值超過200萬元，然被告在契約完
    成後，原告多次請求給付委任報酬均藉口置之不理，被告委
    任原告處理土地租賃契約與談判，被告不應因雙方姊妹親屬
    關係即坐收漁利得未支付任何委任報酬予原告，爰依民法委
    任規定提起本件訴訟。
　㈢對被告答辯之陳述：兩造並沒有約定委任報酬，該通訊軟體L
    INE（下稱LINE）對話紀錄係在討論兩造父親回南部辦理墳
    墓遷移事宜；被告並未清償委任報酬，自存摺內頁備註可知
    與本件請求委任報酬事件無關；律師費確有其必要。
　㈣並聲明：被告應給付原告40萬元，及自起訴狀繕本送達翌日
    起至清償日止按年息5％計算之利息。原告願供擔保，請准宣
    告假執行
二、被告則以：
　⑴兩造前已約定委任報酬為5萬元，原告不得依民法第547條規
    定請求酌定報酬，且被告業已清償>
　⑵爭執律師費收據之形式真正，且認為該律師費並非必要費用
    且有過高之情，被告也沒有委任律師完成租賃契約之協商或
    撰擬之意。
　⑶聲明：請求駁回原告之訴。
三、本院之判斷：
　　本件原告主張受被告委任處理系爭加油站續租事宜，並請求
    被告給付委任報酬等情，業據提出委託授權書、土地租賃契
    約、律師費收據、建物所有權狀、授權代理委託書、LINE對
    話紀錄截圖等件為憑（本院卷第17、19-29、31、213、215
    、177-185及217-223頁），被告固不否認有委任原告處理系
    爭加油站續租事宜，惟以前開情詞置辯，故本件爭點厥為：
    ㈠兩造是否有約定委任報酬？如有，被告是否業已清償？㈡原
    告為處理系爭加油站續租事宜支出律師費10萬元是否為處理
    委任事務之必要費用？茲分述如下：
　㈠兩造是否有約定委任報酬？如有，被告是否業已清償？
　⒈被告辯稱兩造業已約定委任報酬為5萬元，並提出LINE對話紀
    錄為憑（本院卷第65頁），原告對此雖陳稱該對話紀錄係在
    討論兩造父親回南部辦理墳墓遷移事宜等云云。惟查:
　⑴兩造於109年11月18日之LINE對話內容為：「原告：只是要問
    你，事情完成，你給的酬佣？反正完成後你也高枕無憂了。
    認真的問你，回復還要等。跟你說，你還要問他人就不用說
    了。」、「被告：我是覺得爸現在這樣不會更好只會變差，
    我個人的觀點就讓爸隨興過他的生活只要他快樂就好，高興
    就好，難道不是嗎？要問誰，不要老是用那句話堵我」、「
    原告：不用那句話不堵你，那你回答阿！放在心裡沒說，不
    是不知道，沒人說，事後親耳聽到的。」、「被告：之前就
    有說過酬佣金額高與低的數字。」、「原告：五萬，是嗎？
    」、「被告：5-8萬」、「原告：喔!記得，最後是說五。認
    為賺你的$，愛你的$是嗎？」、「被告：君子愛錢取之有道
    」、「原告：取只知有道，這個道。你得到的是真的很多。
    」等語，足見當被告向原告表示「之前就有說過酬佣金額高
    與低的數字。5-8萬（之間）」，原告則回覆以：「喔!記得
    ，最後是說五。認為賺你的$，愛你的$是嗎？」（本院卷第
    63至67頁），衡以原告係於109年11月12日與聯華公司簽立
    系爭租約，故於完成被告委任事務後之同年月17日與被告確
    認委任報酬之金額，堪認兩造確實就委任事務達成以5萬元
    為報酬之協議。
　⑵至原告雖主張該對話紀錄係在討論兩造父親回南部辦理墳墓
    遷移事宜等云云。然衡諸常情，前揭對話如係討論兩造父親
    回南部辦理墳墓遷移事宜，原告當不會有「賺被告的錢」等
    語之表示，故原告此部分主張尚難遽採。
　⒊次查，被告雖提出存摺內頁影本（本院卷第171-175頁），並
    辯稱業已清償委任報酬云云。惟查：
　⑴被告所指為清償委任報酬之匯款分別係：109年04月08日，轉
    帳2萬元。109年06月23日，轉帳2萬元（備註：加油站溢收
    回饋）。109年06月24日，轉帳5000元（備註：加油站溢收
    款項）。109年10月04日，轉帳5000元（備註：代書服務費
    ），第一筆匯款至第四筆匯款間相隔近半年，且第二筆、第
    三筆匯款明確備註前開款項為加油站溢收之款項，顯然並非
    委任報酬。
　⑵又參酌原告提出之建物所有權狀及授權代理委託書（本院卷
    第213、215頁），應足認兩造間尚有其他事宜之委任關係存
    在，則尚無從自被告轉帳予原告之款項相加恰好為5萬元，
    即認定相關匯款為本件之委任報酬。是被告辯稱業已清償委
    任報酬，尚無足採。
　㈡原告為處理系爭加油站續租事宜支出律師費10萬元是否為處
    理委任事務之必要費用？
　⒈按受任人因處理委任事務，支出之必要費用，委任人應償還
    之，並付自支出時起之利息，民法第546條第1項定有明文。
　⒉經查，原告主張其支出律師費10萬元，並提出收據一紙為據
    （本院卷第31頁），被告雖辯稱爭執該費用之形式真正及必
    要性，惟原告確有委任呂立彥律師就系爭租約進行審閱，提
    供原告諮詢，並至系爭租約簽約現場提供意見，此經呂立彥
    律師提出民事意見陳書狀陳述明確。
　⒊審酌原告提供給呂立彥律師之系爭租約之舊契約書上，可見
    劉炳峰律師之律師章，應足認被告配偶於系爭租約之舊契約
    簽約時，也曾另行委請律師協助。另外依據呂立彥律師所提
    供之原告與訴外人陳昱森（即承租人聯華公司之法定代理人
    ）的LINE通訊軟體對話內容，堪認於委請律師協助審閱契約
    前，相關契約條件之磋商係由原告進行，此與原告委任律師
    之內容並不相同，並參酌系爭租約為長達15年之租賃契約，
    且租賃標的係工作加油加氣站之特殊使用等情，應足認原告
    為處理系爭加油站續租事宜支出之律師費屬必要費用，原告
    自得請求被告償還。
　㈢從而，原告請求被告給付委任報酬及必要費用共15萬元為有
    理由，逾此部分，不應准許。
四、從而，原告依民法委任之法律關係規定，請求被告應給付原
    告15萬元，及自起訴狀繕本送達翌日即111年1月15日（本院
    卷第37頁）起至清償日止，按年息5％計算之利息，為有理由
    ，應予准許；逾此部分之請求，為無理由，應予駁回。
五、本判決原告勝訴部分，係適用簡易程序所為被告敗訴之判決
    ，依民事訴訟法第389條第1項第3款規定，應依職權宣告假
    執行。原告所為宣告假執行之聲請，僅在促使法院為此職權
    之行使，本院自不受其拘束，仍應逕依職權宣告假執行，惟
    此部分聲請既已依職權宣告，無再命原告提供擔保之必要，
    不另為准駁之諭知。又被告陳明願供擔保，聲請宣告免為假
    執行，爰依同法第392條第2項酌定相當之擔保金額准予宣告
    免為假執行。
六、訴訟費用負擔之依據：民事訴訟法第79條。
中　　華　　民　　國　　111 　年　　7 　　月　　14　　日
                  三重簡易庭  法  官  王凱俐
以上正本係照原本作成。
如不服本判決，應於送達後20日內，向本院提出上訴狀並表明上
訴理由，如於本判決宣示後送達前提起上訴者，應於判決送達後
20日內補提上訴理由書（須附繕本）。
如委任律師提起上訴者，應一併繳納上訴審裁判費。
中　　華　　民　　國　　111 　年　　7 　　月　　14　　日
                              書記官  李采錡